【裁判字號】    95,交訴,119
【裁判日期】    950831
【裁判案由】    過失致死等
【裁判全文】
臺灣彰化地方法院刑事判決             95年度交訴字第119號
公  訴  人  臺灣彰化地方法院檢察署檢察官
被      告  甲○○
上列被告因過失致死等案件，經檢察官提起公訴（95年度偵字第
4933號），本院合議庭裁定由受命法官獨任進行簡式審判程序，
茲判決如下：
    主  文
甲○○服用酒類，不能安全駕駛動力交通工具而駕駛，累犯，處
有期徒刑伍月；又因過失致人於死，處有期徒刑捌月。應執行有
期徒刑壹年。
    犯罪事實
一、甲○○曾於民國91年間因施用第1 、2 級毒品案件，經本院
    以91年度訴字第727 號刑事判決分別判處有期徒刑9 月、4
    月，應執行有期徒刑1 年確定，並於93年3 月15日因縮短刑
    期執行完畢。其未領有重型機車駕駛執照，自民國95年2 月
    7 日下午5 時許起，至同日晚上9 時止，在位於彰化縣鹿港
    鎮某不詳電臺旁之小吃攤處飲用啤酒、高梁酒之酒類，其明
    知服用酒類，已達不能安全駕駛動力交通工具之程度後，仍
    於同日晚上9 時許飲酒後，即騎乘車牌號碼BP6 —492 號重
    型機車，由上開處所出發返回位於彰化縣鹿港鎮上班之工廠
    內欲休息睡覺，復於95年2 月8 日凌晨4 時許接續騎乘前揭
    機車沿彰化縣鹿港鎮○○路由東往西方向駛至上揭路段392
    號前，甲○○本應注意在該路段行車應注意車前狀況，並隨
    時採取必要之安全措施。而依當時天候陰，光線為夜間照明
    光線，該處道路型態為直路、道路鋪裝柏油，路面乾燥，無
    缺陷，亦無障礙物，視距良好，依其智識、能力並無不能注
    意之情事，竟疏未注意車前狀況且隨時採取必要之安全措施
    ，因酒後控制能力不佳，適有服用酒類，已達不能安全駕駛
    動力交通工具程度之林炫祺，亦騎乘車牌號碼MMO —497 號
    重型機車，沿上揭路段於甲○○行駛之車道逆向由西往東方
    向行駛，因而兩車發生對撞，致使林炫祺人車倒地，並受有
    頭部外傷併腦水腫之傷害；甲○○亦人車倒地，受有左大腿
    骨折、左小腿開放性骨折、頭部外傷昏迷。嗣經路人陳正文
    於95年2 月8 日凌晨4 時35分報警至車禍現場處理，將甲○
    ○、林炫祺分別送醫救治，林炫祺則於同日凌晨4 時40分送
    醫途中傷重不治死亡，另於95年2 月8 日凌晨5 時30分、5
    時31分，在醫院分別對林炫祺進行抽血檢驗酒精濃度測試，
    測得其血液濃度為178MG/DL，換算呼氣每公升含酒精濃度達
    每公升0.89毫克；對甲○○進行抽血檢驗酒精濃度測試，測
    得其血液濃度為147MG/DL，換算呼氣每公升含酒精濃度達每
    公升0.735 毫克，始悉上情。
二、案經林炫祺之母乙○○訴由彰化縣警察局鹿港分局報請臺灣
    彰化地方法院檢察署檢察官偵查起訴。
    理  由
一、本案被告甲○○所犯係死刑、無期徒刑、最輕本刑為3 年以
    上有期徒刑以外之罪，其於準備程序就前揭被訴事實為有罪
    之陳述，經受命法官告知簡式審判程序之旨，並聽取其與公
    訴人之意見後，本院認無不得或不宜改依簡式審判程序進行
    之處，爰依刑事訴訟法第273 條之1 第1 項、第284 條之1
    ，裁定本案由受命法官獨任進行簡式審判程序，合先敘明。
二、上揭犯罪事實，業據被告甲○○於本院審理時（參見本院95
    年8 月28日審判筆錄）均坦承不諱，核與證人陳正文、楊世
    池、林家崑分別於警詢中證述內容相符（參見偵查卷宗第8
    頁、第15頁至第18頁），並有交通事故現場圖、道路交通事
    故調查報告表(一)(二)各1 份、彰化基督教醫院法醫參考病歷摘
    要、車號查詢重型機車車籍2 紙、肇事現場照片共計10張、
    臺灣彰化地方法院檢察署95年2 月8 日勘驗筆錄1 份、95年
    2 月8 日甲字第950110號相驗屍體證明書1 紙、法醫驗斷書
    1 份（參見同上偵查卷宗第5 頁至第7 頁、第19頁至第23頁
    、第35頁、第37頁、第39頁至第48頁）；交通部公路總局臺
    中區監理所彰化監理站95年7 月20日中監彰字第0950101252
    號函1 份（參見本院卷宗）附卷可參，核屬相符。另查：
  (一)按刑法第185 條之3 規定所謂「不能安全駕駛」，乃抽象危
    險犯，並不以發生具體危險為必要，對於吐氣酒精濃度已達
    每公升0.55毫克（0.55MG/ L） 以上，肇事率為一般正常人
    之10倍，認為已達不能安全駕車之標準，此業經法務部88年
    5 月18日法88檢字第001669號函可資參佐。至於是否達「不
    能安全駕駛之程度」之認定，應依具體個案之實際情形判斷
    之，依目前醫學一致見解，吐氣酒精濃度達每公升0.25毫克
    以上時，將使駕駛人產生複雜之技巧障礙、駕駛能力變壞之
    行為表現，肇事比率比一般未飲酒時高出2 倍；吐氣酒精濃
    度達每公升0.5 毫克以上時，將使駕駛人產生說話含糊、腳
    步不穩之行為表現，肇事比率比一般未飲酒時高出7 倍。次
    按飲酒後1 小時許，其體內血液中所含酒精濃度可達最高，
    飲酒1 小時後其體內之酒精濃度隨即消減，亦分別有行政院
    國軍退除役官兵輔導委員會臺北榮民總醫院88年8 月5 日
    北總內字第268268號函文、88年10月26日院賓文廉字第13
    47號臺灣高等法院函中之臺北醫學院附設醫院精神科主任蔡
    尚穎「酒精對人體生理與行為之影響」一文可參。是參酌各
    國標準對於吐氣酒精濃度已達每公升0.55毫克（0.55MG/ L
    ）以上，肇事率為一般正常人之10倍固得認為不能安全駕駛
    ，然在此標準以下之行為，如輔以其他客觀事實得作為不能
    安全駕駛之判斷時，亦屬之。經查，被告於95年2 月8 日凌
    晨5 時31分就醫時，經進行抽血檢驗酒精濃度測試，測得其
    血液濃度為147MG/DL，換算呼氣每公升含酒精濃度達每公升
    0.735 毫克；而被害人林炫祺於95年2 月8 日凌晨5 時30分
    經醫院進行抽血檢驗酒精濃度測試，測得其血液濃度為178
    MG/DL ，換算呼氣每公升含酒精濃度達每公升0.89毫克，此
    有酒精測定紀錄表2 紙（參見同上偵查卷宗第24頁、第25頁
    ）附卷可參。參酌上揭說明，足證被告、被害人林炫祺當時
    確已因服用酒類過量致使身體、視覺之反應能力趨弱，而均
    達無法安全駕駛動力交通工具程度，是被告服用酒類不能安
    全駕駛動力交通工具而駕駛罪之犯行，已堪認定。
  (二)按汽車行駛時，駕駛人應注意車前狀況，並隨時採取必要之
    安全措施；汽車駕駛人飲用酒類或其他類似物後其吐氣所含
    酒精濃度超過每公升0.25毫克或血液中酒精濃度超過百分之
    0.05以上，不得駕車，道路交通安全規則第94條第3 項、第
    114 條第2 款分別定有明文。被告雖自承其不識字，然知悉
    不得酒後駕車，亦經被告於本院審理時自陳明確，是依被告
    之智識、能力並無不能注意之情事，被告竟酒後已達不能安
    全駕駛之程度，仍駕車之行為顯有過失，而被害人林炫祺因
    本案車禍受有頭部外傷併腦水腫之傷害，於95年2 月8 日凌
    晨4 時40分送醫途中傷重不治死亡等情，已如前述，且被害
    人林炫祺雖就本案車禍之發生亦有過失，然亦不能因此解免
    被告應負之過失刑責，故被告就本案交通事故之發生所致被
    害人林炫祺之死亡確有過失。是被告上揭駕駛過失行為與被
    害人林炫祺之死亡結果間，具有相當因果關係。
  (三)綜上所述，被告上開自白與前揭事證相符，應可採信。本案
    事證明確，被告上揭犯行，均堪以認定，應予依法論科。
三、查被告行為後，刑法業於94年2 月2 日修正公布，95年7 月
    1 日起施行，如附表所示之條文業經修正。按行為後法律有
    變更者，適用行為時之法律，但行為後之法律有利於行為人
    者，適用最有利於行為人之法律，修正後刑法第2 條第1 項
    定有明文。此條規定係規範行為後法律變更所生新舊法律比
    較適用之準據法，本身尚無新舊法比較之問題，於新法施行
    後，應一律適用新法第2 條第1 項之規定，為「從舊從輕」
    之比較。再按本次法律變更，比較時應就罪刑有關之共犯、
    未遂犯、想像競合犯、牽連犯、連續犯、結合犯，以及累犯
    加重、自首減輕暨其他法定加減原因（如身分加減）與加減
    例等一切情形，綜其全部罪刑之結果而為比較（最高法院95
    年5 月23日95年度第8 次刑庭會議決議參照），其比較理由
    及結果均詳如附表，先予敘明。
四、核被告所為，係犯刑法第185 條之3 服用酒類不能安全駕駛
    動力交通工具而駕駛罪、刑法第276 條第1 項之過失致人於
    死罪。其所犯上揭二罪，犯意各別，行為互異，應予分論併
    罰。查道路交通管理處罰條例第86條第1 項所指之汽車駕駛
    人，係包括機車駕駛人在內，此觀乎道路交通安全規則第2
    條第1 款、第3 條第6 款規定機器腳踏車為汽車之一種。及
    道路交通管理處罰條例、道路交通安全規則，有關機車行車
    之規定，均規定於汽車章內自明（最高法院78年度臺上字第
    2063號判決要旨參照）。本案被告未經考領駕照等情，此有
    交通部公路總局臺中區監理所彰化監理站95年7 月20日中監
    彰字第0950101252號函1 份（參見本院卷宗）附卷可參，且
    酒醉駕車因而致人死亡，應依道路交通管理處罰條例第86條
    第1 項之規定，就其所犯過失致死罪部分，加重其刑。另查
    ，被告曾於91年間因施用第1 、2 級毒品案件，經本院以91
    年度訴字第727 號刑事判決分別判處有期徒刑9 月、4 月，
    應執行有期徒刑1 年確定，並於93年3 月15日因縮短刑期執
    行完畢等情，此有臺灣高等法院被告前案紀錄表、臺灣彰化
    地方法院檢察署刑案資料查註紀錄表各1 份存卷可考，其於
    5 年內再犯本案（即刑法第185 條之3 服用酒類不能安全駕
    駛動力交通工具而駕駛罪部分）有期徒刑以上之罪，為累犯
    ，應依修正前刑法第47條之規定，就其所犯服用酒類不能安
    全駕駛動力交通工具而駕駛罪部分加重其刑。另依修正刑法
    第47條第1 項規定，受徒刑之執行完畢，或一部之執行而赦
    免後，5 年以內故意再犯有期徒刑以上之罪者，為累犯。是
    依修正刑法第47條第1 項規定再犯者則僅於故意犯罪，始構
    成累犯，本案被告上揭所犯過失致人於死罪部分，依修正刑
    法第47條第1 項之規定，不構成累犯，爰不依法加重其刑，
    附此敘明。爰審酌被告在凌晨酒醉駕車肇事致被害人林炫祺
    死亡，迄今尚未與被害人家屬達成民事損害賠償和解，本應
    從重量刑，以儆效尤，惟念其犯後已坦認有過失並自責不已
    ，尚有悔意，且被害人林炫祺亦有重大過失等一切情狀，各
    量處如主文所示之刑，並定其應執行之刑，以資懲儆。
據上論斷，應依刑事訴訟法第273 條之1 第1 項、第299 條第1
項前段，刑法第2 條第1 項、第185 條之3 、第276 條第1 項、
第47條（修正前）、第51條第5 款（修正前），刑法施行法第1
之1 條，判決如主文。
本案經檢察官吳宗達到庭執行職務。
中    華    民    國    95    年    8     月    31    日
                  交通法庭            法  官  唐中興
以上正本證明與原本無異。
如不服本判決，應於判決送達後十日內向本院提出上訴狀 (須附
繕本 )。
告訴人或被害人對於判決如有不服具備理由請求檢察官上訴者，
其上訴期間之計算係以檢察官收受判決正本之日期為準。以上證
中    華    民    國    95    年    8     月    31    日
                                      書記官  施惠卿
【附錄本判決論罪科刑法條全文】：
中華民國刑法第185條之3
服用毒品、麻醉藥品、酒類或其他相類之物，不能安全駕駛動力
交通工具而駕駛者，處1 年以下有期徒刑、拘役或3 萬元以下罰
金。
中華民國刑法第276條
因過失致人於死者，處2 年以下有期徒刑、拘役或2,000 元以下
罰金。
從事業務之人，因業務上之過失犯前項之罪者，處5 年以下有期
徒刑或拘役，得併科3,000元以下罰金。
【附表】：
┌──┬───────┬───────┬───────┬────┬────┬──────┐
│變更│行為時法（下稱│裁判時法（下稱│   比較理由   │比較依據│比較結果│    備註    │
│事項│舊法）之條文及│新法）之條文及│              │        │何者對行│            │
│    │內容          │內容          │              │        │為人有利│            │
├──┼───────┼───────┼───────┼────┼────┼──────┤
│罰金│【罰金罰鍰提高│【刑法施行法第│              │        │        │            │
│刑貨│標準條例第1 條│1 之1 條第1 項│              │        │        │            │
│幣單│前段、第5 條】│、第2 項】    │              │        │        │            │
│位之│              │              │              │        │        │            │
│變更│依法律應處罰金│中華民國94年1 │刑法之貨幣單位│刑法第2 │舊法    │經按現行法規│
│    │、罰鍰者，就其│月7 日法修正施│由「元（指銀元│條第1項 │        │所定貨幣單位│
│    │原定數額得提高│行後，刑法分則│）」變更為「新│前段    │        │折算新臺幣條│
│    │為2 倍至10倍（│編所定罰金之貨│臺幣」，且刑法│        │        │例第2 條之規│
│    │刑法乃係定明10│幣單位為新臺幣│分則之罰金數額│        │        │定折算後等值│
│    │倍）。第1 條所│。94年1 月7 日│，亦視該分則先│        │        │，是以新法並│
│    │定得提高倍數之│刑法修正時，刑│前曾修正與否，│        │        │未較有利。  │
│    │規定，於本條例│法分則編未修正│而分別提高3 或│        │        │            │
│    │修正後制定之法│之條文定有罰金│30倍。        │        │        │            │
│    │律，不適用之；│者，自94年1 月│              │        │        │            │
│    │本條例修正前公│7 日刑法修正施│              │        │        │            │
│    │布之法律，於本│行後，就其所定│              │        │        │            │
│    │條例修正後修正│數額提高為30倍│              │        │        │            │
│    │其罰金罰鍰數額│。但72年6 月26│              │        │        │            │
│    │或法律經全部修│日至94年1 月7 │              │        │        │            │
│    │正而其罰金罰鍰│日新增或修正之│              │        │        │            │
│    │數額未予變更者│條文，就其所定│              │        │        │            │
│    │，亦同。      │數額提高為3 倍│              │        │        │            │
│    │              │。            │              │        │        │            │
├──┼───────┼───────┼───────┼────┼────┼──────┤
│罰金│【修正前刑法第│【刑法第33條第│              │        │        │            │
│刑下│33條第5 款】  │5 款】        │              │        │        │            │
│限變│              │              │              │        │        │            │
│更  │罰金：（銀元）│罰金：新臺幣1,│罰金刑之下限，│刑法第2 │舊法    │            │
│    │1 元以上。    │000 元以上，以│由銀元10元（亦│條第1項 │        │            │
│    │              │百元計算。    │經提高）即新臺│前段    │        │            │
│    │              │              │幣30元，提高為│        │        │            │
│    │              │              │新臺幣1000元。│        │        │            │
├──┼───────┼───────┼───────┼────┼────┼──────┤
│累犯│【修正前刑法第│【刑法第47條第│              │        │        │            │
│之要│47條】        │1項】         │              │        │        │            │
│件變│              │              │              │        │        │            │
│更  │受有期徒刑之執│受徒刑之執行完│1.舊法於徒刑執│刑法第2 │因本案再│            │
│    │行完畢，或受無│畢，或一部之執│  行完畢或一部│條第1項 │犯服用酒│            │
│    │期徒刑或有期徒│行而赦免後，5 │  之執行而赦免│        │類不能安│            │
│    │刑一部之執行而│年以內故意再犯│  後，5 年內故│        │全駕駛動│            │
│    │赦免後，5 年以│有期徒刑以上之│  意或過失再犯│        │力交通工│            │
│    │內再犯有期徒刑│罪者，為累犯，│  有期徒刑以上│        │具而駕駛│            │
│    │以上之罪者，為│加重本刑至二分│  之罪者，均為│        │罪部分為│            │
│    │累犯，加重本刑│之一。        │  累犯；新法則│        │故意犯罪│            │
│    │至二分之一。  │              │  僅於故意犯罪│        │，不生新│            │
│    │              │              │  ，始構成累犯│        │舊法比較│            │
│    │              │              │  。          │        │之問題，│            │
│    │              │              │2.然如再犯者係│        │應逕適用│            │
│    │              │              │  故意犯罪，新│        │修正前行│            │
│    │              │              │  舊法規定並無│        │為時之舊│            │
│    │              │              │  何不同，自不│        │法。    │            │
│    │              │              │  生比較新舊法│        │另本案所│            │
│    │              │              │  之問題，應逕│        │犯過失致│            │
│    │              │              │  適用修正前行│        │人於死罪│            │
│    │              │              │  為時之舊法。│        │部分，依│            │
│    │              │              │              │        │新法規定│            │
│    │              │              │              │        │不構成累│            │
│    │              │              │              │        │犯，應適│            │
│    │              │              │              │        │用新法。│            │
├──┼───────┼───────┼───────┼────┼────┼──────┤
│定應│【修正前刑法第│【刑法第51條第│              │        │        │            │
│執行│51 條第5 款】 │5款 】        │              │        │        │            │
│刑  │              │              │              │        │        │            │
│    │宣告多數有期徒│宣告多數有期徒│新法為兼顧數罪│刑法第2 │舊法    │            │
│    │刑者，於各刑中│刑者，於各刑中│併罰及單純數罪│條第1項 │        │            │
│    │之最長期以上，│之最長期以上，│之區別，及刑罰│前段    │        │            │
│    │各刑合併之刑期│各刑合併之刑期│衡平原則，乃對│        │        │            │
│    │以下，定其刑期│以下，定其刑期│於有期徒刑合併│        │        │            │
│    │。但不得逾20年│。但不得逾30年│定應執行刑之上│        │        │            │
│    │。            │。            │限予以提高至30│        │        │            │
│    │              │              │年，與舊法上限│        │        │            │
│    │              │              │20年相比較，被│        │        │            │
│    │              │              │告行為後之新法│        │        │            │
│    │              │              │顯不利於被告，│        │        │            │
│    │              │              │自應適用行為時│        │        │            │
│    │              │              │之舊法。      │        │        │            │
│    │              │              │              │        │        │            │
├──┴───────┼───────┴───────┴────┴────┴──────┤
│    整體比較結果    │1.累犯部分，因本案再犯服用酒類不能安全駕駛動力交通工具而駕駛罪部│
│                    │  分為故意犯罪，不生新舊法比較之問題，應逕適用修正前行為時之舊法│
│                    │  即修正前刑法第47條。                                          │
│                    │2.另本案所犯過失致人於死罪部分，依新法規定不構成累犯，依刑法第2 │
│                    │  條第1項後段，應適用新法即修正刑法第47條第1項。                │
│                    │3.綜上全部罪刑之結果而為比較，本案被告所犯服用酒類不能安全駕駛動│
│                    │  力交通工具而駕駛罪部分，應以舊法有利於被告；所犯過失致人於死罪│
│                    │  部分，應以新法有利於被告。                                    │
│                    │4.修正刑法第51條第5 款對於有期徒刑合併定應執行刑之上限提高至30年│
│                    │  ，與修正前刑法第51條第5 款之有期徒刑合併定應執行刑之上限20年比│
│                    │  較，被告行為後之新法顯不利於被告，依刑法第2 條第1 項前段，自應│
│                    │  適用行為時之舊法。                                            │
└──────────┴────────────────────────────────┘


司法院資訊處製作；財團法人民間司法改革基金會備份。
